臺灣高等法院高雄分院刑事判決　　　　　　　　　　九十一年度上訴字第九一號
　　上　訴　人　壬○○
　　即　自訴人
　　代　理　人　癸○○
　　上　訴　人　丙○○
　　即　自訴人
　　　　　　　　寅○○○
　　　　　　　　庚○○
　　　　　　　　乙○○
　　　　　　　　辛○○○
　　　　　　　　丑○○
　　　　　　　　辰○○○
　　　　　　　　子○○
　　　　　　　　卯○○
　　　　　　　　己○○
　　　　　　　　甲○○
　　右十二人共　周耀門　律師
　　上　訴　人　丁○○○
　　即　被　告
　　選任辯護人　洪條根　律師
　　被　　　告　戊○○
右上訴人等因被告等偽造文書等案件，不服臺灣高雄地方法院八十八年度自字第四八
號中華民國九十一年四月二十四日第一審判決，提起上訴，本院判決如左：
      主  文
上訴駁回。
    事  實
一、丁○○○於民國八十六年一月十日、同年十二月一日及八十七年六月二日，以自
    己之名義，在其高雄縣鳥松鄉○○村○○路九三號住處，自任會首，召集壬○○
    、丙○○、林勝雄、寅○○○、庚○○、乙○○、辛○○○、丑○○、辰○○○
    、子○○、卯○○及己○○等人參加如附表所示之民間互助會（有關各該民間互
    助會之會期、會員人數、每會金額，均詳如附表），採外標制，即未得標之活會
    會員每月應繳前揭固定金額，得標之死會會員則繳交外加得標利息後之金額，欲
    標會者須以標單填寫姓名及金額。詎丁○○○竟基於意圖為自己不法所有及行使
    偽造私文書之概括犯意，除虛列如附表所示之人頭會員供己標會使用外，並自八
    十六年一月間起，利用會員未全數到場競標且彼此間互不相識之機會，先後偽造
    如附表所示之人頭會員及朱芳忠、林麗花、林秋桂、林麗香、朱進木、蘇秀惠等
    人名義，在載有姓名及競標利息之標單（未據扣案）上參與競標而行使之，得標
    後即據以向各該民間互助會之活會會員收取會款，足以生損害於上述人頭會員及
    朱芳忠、林麗香、林秋桂、林麗花、朱進木、蘇秀惠，以及其他競標時仍為活會
    之會員，致各該民間互助會之活會會員陷於錯誤而交付會款，連續向各該次競標
    時仍為活會之會員詐騙財物，即冒標時仍為活會之會員所繳交之會款，共計約新
    台幣（下同）六百九十六萬元。嗣於八十七年九月間，因丁○○○宣佈止會，壬○○、丙○○、林勝雄、寅○○○、庚○○、乙○○、辛○○○、丑○○、辰○○○、子○○、卯○○及己○○等人發現剩餘會數與活會數目不符，始知受騙。
二、案經壬○○、丙○○、林勝雄、寅○○○、庚○○、乙○○、辛○○○、丑○○
    、辰○○○、子○○、卯○○、己○○等人提起自訴。
    理  由
甲、上訴人即被告丁○○○有罪部分：
一、訊據上訴人即被告丁○○○矢口否認有何虛列人頭會員及冒標之犯行，辯稱：係
    因被其他會員倒會，週轉不靈，才會倒自訴人的會云云。經查：（一）關於附表
    第一會部分：據證人楊世利（即第一會會單上編號21、22之「阿利」）於原審證
    稱：我的綽號叫阿利，從未參加朱樹遠所招募之任何一會互助會，家人也沒有用
    我的名字參加朱樹遠的互助會等語（見原審卷第二二三頁背面）。另證人孫秋美
    （即會單上編號44、45之孫秋美）於原審亦證稱：只參加附表第二會的互助會二
    會，但並沒有參加第一會的互助會等語（見原審卷第二二六頁）。然該會單上卻
    有阿利、孫秋美各二會之記載，被告丁○○○又無法提出阿利並非楊世利之證明
    ，顯見被告於第一會之會單上，確實有虛列「阿利」及孫秋美為人頭會員（共四
    會）之情事。又被告丁○○○供稱本會共六十一會，已開標四十一會，尚有活會
    二十會，並於原審八十八年三月四日庭呈會單三紙，其中第一會活會會員名單依
    被告所提出之會單上之記載如下：壬○○、壬○○、丙○○、丙○○、林勝雄、
    蘇秀珠（林勝雄）、陳惠美、雅蘭（辛○○○）、雅蘭（辛○○○）、雅蘭（辛○○○）、乙○○、丑○○、王智惠、華香（寅○○○）、許麗珠、林志隆、張
    秀蘭、張秀蘭、蔡太太（庚○○即成嬸）、蘇秀珠（丙○○）共二十會；惟被告
    自承於止會後，在八十七年十一月二日曾召集上開活會會員到其住處協調，除有
    被告提出之互助會糾紛調解會議紀錄一紙在卷可稽外，並經證人林秋桂於原審到
    庭證述屬實，而依該會議紀錄所載，當時參與協調之活會會員，除前開二十會之
    會員外，尚多出朱芳忠（二會）、林麗花、林秋桂、林麗香、朱進木等五位會員
    共六會活會，又被告所提出之死會會員名單上，朱芳忠、林麗香、林秋桂及林麗
    花等人之欄位下，均記載「已協調」或「協調已成立」等字樣，顯見上開五位會
    員（共六會），當時確有參加活會會員之協調會。況證人林秋桂、林麗花及林麗
    香於原審均到庭證稱：我們所參加之互助會均尚未得標等語（見原審卷第二二一
    頁、第三四五頁、第三四七頁），故其等實際上應尚為活會無訛。至證人朱芳忠
    固於原審證稱：其所參加之二會，係丁○○○向其借標等語（見原審卷第二二○
    頁），惟查朱芳忠乃被告丁○○○之父親，所為證詞自有偏頗之虞，況如朱芳忠
    之二會已借給被告丁○○○標得，何以朱芳忠仍參加活會會員之協調會，是其證
    詞與事實有違，難採為被告丁○○○有利之認定。又會員蘇秀惠所參加之兩會，
    雖亦為被告丁○○○登載於死會會員名單中，惟該死會會員名單卻同時記載「八
    十八年一月二十七日已協調成立」之字樣，足見蘇秀惠所參加的兩會，當時亦屬
    活會，否則被告豈有與之進行協調之理，是前述朱芳忠（二會）、林麗花（一會
    ）、林秋桂（一會）、林麗香（一會）、朱進林（一會）及蘇秀惠（二會）等人
    ，於被告丁○○○止會時均尚屬活會，惟被告卻將之列為死會會員，顯見被告確
    有冒標該六位會員共計八會之行為。又前述「阿利」、「孫秋美」等人頭會員共
    四會，在會單上均記載為死會，顯係為被告丁○○○標得，是被告丁○○○於第
    一會中，應有冒標十二會之情事，應堪認定。（二）關於附表第二會部分：據被
    告所提出之第二會死會會員名單中，計有死會十九會（未含首會），惟查此十九
    會死會其中之阿利即楊世利（二會）於原審業已證述：並未參加被告丁○○○之
    互助會，已如前述，是阿利此二會，顯係被告冒名之人頭會員；另桂蘭（一會）
    、秀惠（二會）、廖太太（二會）、陳清涼（二會）、蔡太太（二會）及朱麗煌
    （一會）等人，被告丁○○○均無法陳報其地址或連絡方式以供查證，且被告丁○○○於其所提出之死會會單上均記載「只認識人，止會後就找不到人」、「因
    阿利介紹來、沒有電話，沒有地址」、「會錢都由他們自己送來，或買菜碰面，
    所以沒電話、沒地址連絡」等語，被告雖辯稱：「他們都是我平常在市場上買菜
    認識的，所以才來參加我的會，要標會時，他們會自動跟我連絡，我沒有跟他們
    連絡過。」（見原審卷第三六一頁），惟被告丁○○○既係因買菜而認識前述之
    人，顯見先前並不熟悉，亦無親友關係，竟能邀其參加互助會而未留下任何連絡
    方式，此顯與常情有違。況被告身為互助會會首，平日之主要工作便是通知會員
    投標及繳交會款，竟連最基本之聯絡電話都未留，熟能置信。又被告辯稱其等均
    係「阿利」即楊世利介紹而來，惟楊世利根本未參加被告之互助會，業如前述，
    岩有自己未參加互助會，反而介紹這麼多人來入會之理。況被告記載於會單上「
    桂蘭」之聯絡電話0000000號，經原審向電信公司查詢結果，使用人為郭
    璨福，此亦有中華電信股份有限公司台灣南區電信分公司九十年十月二日南行一
    字第九○Ｃ八二○一二二九號函一份在卷可憑。而經原審再循此查詢郭璨福之全
    戶戶籍資料，亦查無「桂蘭」此人。由此足資證明，上開會員，應係被告所虛列
    之人頭會員。是被告丁○○○於附表第二會中，確有虛列人頭會員七人（計十二
    會）之事實，且此十二會於會單上均記載為死會，故此十二會應係被告丁○○○
    所冒標無疑。（三）關於附表第三會部分：據被告丁○○○所提出之第三會死會
    會員名單中，計有死會七會（未含首會），惟查此七會死會其中之阿利即楊世利
    （二會）於原審證稱：並未參加被告之互助會，已如前述。又張富美（一會）於
    原審已證稱：僅參加四十二人的會（即第二會），並未參加四十人的會（即第三
    會）（見原審卷第三四○至三四一頁）。另會員陳涼（一會）、賴惠娟（一會）
    及張彩華（一會）等三人，則如同第二會被告所辯稱一般，無法提出電話或地址
    以供查證，其中賴惠娟在會單上雖記載聯絡電話為0000000號，惟經原審
    循上開「桂蘭」之方式查證結果，亦無法證明確有此人。參諸上開說明，顯亦係
    虛列之人頭會員。從而被告丁○○○於第三會中，確有虛列人頭會員五人（計六
    會）之行為，且此六會在會單上均已為死會，顯係為被告丁○○○所冒標，亦堪
    認定。（四）又被告所提出倒會的會員包括「黃瑞榮」、「陳李祝」、「陳美玲
    」等人，均無法提供資料以供查證（見被告於八十八年三月四日原審中提出之名
    單一份），且前述三會互助會，均有虛列人頭會員或冒標互助會之情事，顯見被
    告一開始召集互助會時，即有不法所有之意圖甚明，被告辯稱係遭其他會員倒會
    ，才會中途宣布止會云云，顯非可採。（五）綜上所述，被告丁○○○確有於上
    開三組互助會中虛列人頭會員及冒標互助會之情事。又被告丁○○○對於何時冒
    標互助會，既因被告否認冒標，本院無從查證，故被告所冒標之會款，其中第一
    會六十一會，以最有利於丁○○○之計算，即假設係於已開之會即第四十一會之
    後始冒標，每次冒標時尚有活會二十會，第一會計冒標十二會（含虛列之人頭會
    員八會），可得標金約為二百四十萬元（即200000X12=0000000元）；第二會同?
    e開計算可得標金約為二百六十四萬元（即220000X12=0000000元）；第三會同前
    開計算，可得標金約為一百九十二萬元（即320000X6=0000000元），合計共詐得
    標金約六百九十六萬元（即0000000+0000000+0000000=0000000元)。此外，復有
    互助會會單三紙在卷可佐，本件事證明確，被告之犯行堪以認定。
二、按我國民間互助會，係由會首招募會員參加所組成，每於標會時，通常由欲標取
    會款之會員，在空白紙條上，或僅書立其姓名、綽號及數字者，甚或祗書寫數字
    而未書立其姓名、綽號，另以上開言詞等方法表示係何會員所出具者，則依習慣
    或特約均足以辨明係該會員以所書寫數字為標息金額參加競標之標單，自應以私
    文書論（最高法院八十九年度台上字第一三一九號判決意旨參照）。核被告丁○○○虛列人頭會員招攬互助會，並冒用會員名義，偽造載有會員姓名及競標利息
    之標單，而行使得標，足以生損害於冒標時仍為活會之會員，進而詐取他人財物
    之所為，係犯刑法第二百十六條、第二百二十條第一項、第二百十條之行使偽造
    準私文書罪、第三百三十九條第一項之詐欺取財罪。又其偽造準私文書復持以行
    使，偽造準私文書之低度行為應為行使之高度行為所吸收，不另論罪。又被告每
    次偽造標單後向多數活會會員詐取財物，侵害多數人法益，係一行為觸犯數個相
    同行使偽造準私文書及詐欺取財罪名，為同種想像競合犯，應依刑法第五十五條
    之規定，從一重處斷。又被告先後多次行使偽造準私文書、詐欺取財之犯行，均
    時間緊接，所犯係構成要件相同之罪，顯均係基於概括犯意反覆為之，均應依連
    續犯之規定，分別以一罪論，並加重其刑。被告所犯行使偽造準私文書及詐欺取
    財二罪間，有方法結果之牽連關係，為牽連犯，應依刑法第五十五條之規定，從
    一重之行使偽造準私文書罪處斷。
三、原審對被告丁○○○前述被訴部分，因而適用刑法第五十六條、第二百十六條、
    第二百二十條第一項、第二百十條、第三百三十九條第一項、第五十五條，罰金
    罰鍰提高標準條例第一條前段之規定，並審酌民眾參與民間互助會，多為儲蓄或
    在有急需時得藉此籌措財源，被告丁○○○為圖己利，竟多次虛列人頭會員並冒
    用人頭會員及真實會員名義偽造載有競標利息之標單參與競標，詐取會款高達近
    六百九十六萬元，致自訴人受有不貲之損害，且迄今未與自訴人達成和解，賠償
    自訴人之損失，等一切情狀，量處有期徒刑二年；又以自訴人另認被告丁○○○
    於附表第二會中，有虛列人頭會員「王智惠」之行為，惟證人王智惠於原審八十
    八年五月六日審理中，已到庭證稱確有參加此一互助會等語。從而尚難認被告丁○○○有於第二會中虛列王智惠為人頭會員之情事，惟此部分與前述有罪部分，
    既具有連續犯之裁判上一罪之關係，不另無罪之諭知，於理由欄併予敘明。其認
    事用法，均無不合，量刑亦屬適當；被告丁○○○上訴意旨，否認犯罪，自訴人
    等上訴意旨，以原審量刑過輕，一致指摘原判決此部分不當，為無理由，應予駁
    回。
乙、上訴人即被告丁○○○無罪部分：
一、自訴意旨另以：被告丁○○○於止會後，仍繼續向死會員收取會款，而未交付予
    活會會員，所為係犯刑法第三百三十五條第一項之侵占罪嫌云云。
二、按犯罪事實應依證據認定之，無證據不得推定其犯罪事實；又不能證明被告犯罪
    者，應諭知無罪之判決，刑事訴訟法第一百五十四條、第三百零一條第一項定有
    明文。經查：被告丁○○○於止會之後，既未再開標，即無所謂得標之會員，自
    無被告丁○○○收取會錢之後，未繳交於得標會員之問題。另原屬死會之會員本
    有繼續給付會錢之義務，縱被告丁○○○向死會會員收取會款，亦無詐騙之問題
    。況本件被告丁○○○召集之互助會係成立於民法債編第十九節之一合會增修公
    布之前，依法律不溯及既往之原則，有關合會之法律性質，依最高法院四十九年
    台上字第一六三五號判例之意旨，認為台灣合會之性質乃會員與會首間締結之契
    約，會員相互間，除有特約外，不發生債權債務關係，是，會首所收會款，亦非
    持有他人之物，不成立侵占罪，從而被告丁○○○縱有於止會後向死會會員收取
    會款，而未繳交于活會會員，亦應屬單純民事之糾紛，核屬不能證明被告丁○○○此部分犯罪。
三、原審對被告丁○○○被訴侵占部分，因而為無罪之諭知，核無不合，自訴人等上
    訴意旨，猶執陳詞，指摘原判決此部分不當，為無理由，應予駁回。
丙、被告戊○○無罪部分：
一、自訴意旨另以：被告戊○○與被告丁○○○為夫妻，竟與被告丁○○○基於共同
    犯意之聯絡，於民國八十六年一月十日、同十二月一日及八十七年六月二日，由
    被告丁○○○以其名義，在其位於高雄縣鳥松鄉○○村○○路九三號住處，自任
    會首，召集自訴人等人參加上開民間互助會（有關各該民間互助會之會期、會員
    人數、每會金額，均詳如附表）。詎被告戊○○竟與丁○○○共同基於意圖為自
    己不法所有及行使偽造私文書之概括犯意連絡，除虛例如附表所示之人頭會員供
    已標會使用外，並自八十六年一月間起，利用會員未全數到場競標且彼此互不相
    識之機會，先後偽造如附表所示之人頭會員及朱芳忠、林麗花、林秋桂、林麗香
    、朱進木及蘇秀惠等人之載有姓名及競標利息之標單（未據扣案），參與競標而
    行使之，得標後即據以向各該民間互助會之活會會員收取會款，足以生損害於上
    開人頭會員及朱芳忠、林麗香、林秋桂、林麗花、朱進木、蘇秀惠以及其他競標
    時仍為活會之會員，致各該民間互助會之活會會員陷於錯誤而交付會款，連續向
    各該次競標時仍為活會之會員詐騙財物，因認被告戊○○與丁○○○共犯刑法詐
    欺、偽造文書及侵占等罪嫌。
二、按犯罪事實應依證據定之，無證據不推定其犯罪事實；又不能證明被告犯罪者，
    應諭知無罪之判決。刑事訴訟法第一百五十四條、第三百零一條第一項分別定有
    明文。本件訊據被告戊○○矢口否認有何偽造文書、詐欺及侵占之犯行，辯稱：
    該互助會均係由丁○○○在處理，我並不知情等語。經查：本件自訴人認被告戊○○亦涉犯本件犯行，無非係以被告戊○○與丁○○○為夫妻關係，被告丁○○○冒標所得之會款，係供被告戊○○使用，且被告戊○○亦有參與上開互助會會
    務之處理等為據。惟查：
 （一）自訴人癸○○、寅○○○、丙○○、張傳樹主、庚○○、丑○○及辰○○○
       於原審固均指稱：曾拿會錢給被告戊○○，且其亦曾向我們收取會款等語（
       見原審八十八年一月二十八日訊問筆錄）。惟經原審傳訊互助會之其他會員
       謝文華、朱芳忠、林清雄、林秋桂、鄧財輝、林秀蘭、王智慧、陳粉、孫秋
       美、朱婉琳、朱樹海、鄧玉賢、張麗華、林月華、朱麗香、林丁祥、林麗花
       及林麗香等人到庭作證，一致證稱：被告戊○○並未向其等收過會錢，開標
       時被告戊○○並不在場，當時他係在台中工作等語（見原審八十八年五月六
       日、八十九年七月六日、七月二十一日訊問筆錄），倘被告戊○○確有參與
       該互助會之會務，何以大部分之會員均證稱被告戊○○並未向其收取會款，
       或開標時被告戊○○並不在場；而自訴人與被告戊○○利益相佐，所為陳述
       不免誇大及渲染，是自訴人所為陳述是否屬實，即為可疑。參以證人王泰祥
       於原審九十年三月八日審理時亦證稱：「八十六年初和戊○○合夥一起出資
       在台中大甲作砂石生意，登記資本額新台幣二百萬元，我和他各出一百萬元
       。那時他太太住高雄，也大概一個月才回高雄一次，在八十六、八十七年間
       都是這種情形。」等語，此外，復有興瑋砂石實業有限公司之公司執照一紙
       在卷可參，足證被告戊○○當時確實與友人在台中經營砂石買賣之生意，經
       常不在家等情，已堪認定。又召集互助會者，除每月固定時間主持開標外，
       尚須逐一向每位會員收取會款，而上開互助會之會員每會均在四十會到六十
       會之間，人數眾多，收取會款並非易事，被告戊○○既常年在外工作，能否
       兼顧會務，實令人懷疑，是其辯稱並未參與互助會之會務等情，應屬可信。
 （二）次查被告丁○○○於台東區中小企業銀行鳥松分行設有0000000之三
       號帳戶，此有該行九十年二月八日（九十）東企銀鳥松字第六號函一紙附卷
       可參，經原審函查被告丁○○○於該行自八十六年一月一日起至八十九年九
       月二十五日止之匯款紀錄，沒有任何一筆匯款之受款人係被告戊○○或其所
       經營之砂石公司，亦有該行九十年三月十九日（九十）東企銀鳥松字第十號
       函在卷可憑。又被告戊○○為經營砂石生意，曾分別於第一商業銀行北高雄
       分行及台灣銀行大甲分行開立存款帳戶，除經被告於原審九十年四月三日審
       理中自承外，並有第一商業銀行九十年五月十四日一北高字第三九五號函及
       台灣銀行大甲分行九十年五月十一日（九十）銀甲營字第二二七五號函各一
       份附卷可稽。且經原審及本院分別函請上開兩家銀行提供被告在該銀行之帳
       戶，於八十六年一月一日起至八十七年九月間止之帳卡，並針對帳卡內大筆
       可疑資金之來源加以查證之結果，亦未發現有任何款項係由被告丁○○○所
       匯款，此亦分別有第一商業銀行北高雄分行九十年六月十三日以傳真回函及
       台灣銀行大甲分行以九十年七月四日（九十）銀甲營字第三一七六號函、九
       十年十二月十二日以（九十）銀營字第六六三五號函、九十一年七月五日（
       九十一）銀甲營字第○九一七二○三五○九一號函各一份存卷可參。從而自
       訴人指稱被告丁○○○所冒標之會款，有一部分係供被告戊○○砂石生意所
       用，自與事實不符。
（三）綜上所述，被告戊○○既未參與本件互助會之會務，且亦未使用被告丁○○○
      所冒標之會款，自不能僅以被告與丁○○○為夫妻關係，即率而認定被告戊○○與丁○○○共同參與本件冒標互助會之犯行。此外，復查無其他積極之證據
      ，足資認定被告戊○○有何詐欺、偽造文書及侵占之犯行，要屬不能證明被告
      戊○○犯罪。
三、原審因而為被告戊○○無罪之諭知，經核無不合，自訴人等上訴意旨，猶執陳詞
    ，指摘原判決此部分不當，為無理由，應予駁回。
據上論結，應依刑事訴訟法第三百六十八條，判決如主文。
中    華    民    國      九十一      年      九      月     二十六   日
                              臺灣高等法院高雄分院刑事第七庭
                                  審判長法官  李春昌
                                        法官  莊飛宗
                                        法官  黃憲文
右正本證明與原本無異。
如不服本判決應於收受本判決後十日內向本院提出上訴書狀，其未述上訴理由者，
並得於提起上訴後十日內向本院補提理由書狀（均須按他造當事人之人數附繕本)「
切勿逕送上級法院」。
                                      書記官  黃英彥
中    華    民    國      九十一      年      九      月     二十六   日
   附表：
┌───────┬─┬─┬─────────┬─────────┬───┐
│起會時間      │總│已│虛例人頭會員及會數│被冒標之會員及會數│冒標及│
│              │會│開│                  │(不含人頭會員被冒 │詐騙之│
│              │數│  │                  │標部分)           │金額( │
│              │  │  │                  │                  │新台幣│
│              │  │  │                  │                  │元)   │
├───────┼─┼─┼─────────┼─────────┼───┤
│八十六年一月十│61│41│阿利(2)  孫秋美(2)│朱芳忠(2)林麗花(1)│二百四│
│日起會(第一會)│  │  │                  │林秋桂(1)林麗香(1)│十萬元│
│一萬元        │  │  │(此四會業經被告冒 │朱進木(1)蘇秀惠(2)│      │
│              │  │  │標，在會單上均記載│                  │      │
│              │  │  │為死會)           │(此八會實際上尚為 │      │
│              │  │  │                  │活會)             │      │
├───────┼─┼─┼─────────┼─────────┼───┤
│八十六年十二月│42│20│阿  利(2)桂  蘭(1)│                  │二百六│
│一日會(第二會)│  │  │秀  惠(2)廖太太(2)│                  │十四萬│
│一萬元        │  │  │陳清涼(2)蔡太太(2)│                  │元    │
│              │  │  │朱麗煌(1)         │                  │      │
│              │  │  │(此十二會業經被告 │                  │      │
│              │  │  │冒標，在會單上均記│                  │      │
│              │  │  │載為死會)         │                  │    │
│              │  │  │                  │                  │      │
├───────┼─┼─┼─────────┼─────────┼───┤
│八十七年六月二│40│8 │阿  利(2)陳  涼(1)│                  │一百九│
│日起會(第三會)│  │  │賴惠娟(1)張富美(1)│                  │十二萬│
│一萬元        │  │  │張彩華(1)         │                  │元    │
│              │  │  │(此六會業經被告冒 │                  │      │
│              │  │  │標，在會單上均記載│                  │      │
│              │  │  │為死會)           │                  │      │
└───────┴─┴─┴─────────┴─────────┴───┘
附錄本判決論罪之法條：
刑法第二百十條：
偽造、變造私文書，足以生損害於公眾或他人者，處五年以下有期徒刑。
刑法第三百三十九條第一項：
意圖為自己或第三人不法之所有，以詐術使人將本人或第三人之物交付者，處五年以
下有期徒刑、拘役或科或併科一千元以下罰金。
